高雄高等行政法院簡易判決　　　　　　　　　　　　　　九十一年度簡字第八九號
　　原　　　告　　勞工保險局
　　代　表　人　　甲○○局長
　　訴訟代理人　　丙○○律師
　　被　　　告　　乙○○
右當事人間因老年農民福利津貼事件，原告提起行政訴訟。本院判決如左：
    主  文
原告之訴駁回。
訴訟費用由原告負擔。
    事實及理由
一、緣被告自民國（下同）八十八年七月起已領取中低收入戶生活補助，據台東縣鹿
    野鄉公所審查屬實，應不得重複請領老年農民福利津貼（下稱老農津貼）。然被
    告自八十八年七月起，迄至九十年二月止，共計領取老農津貼為新台幣（下同）
    六萬元，原告遂依老年農民福利津貼暫行條例第四條規定，提起本件給付訴訟。
二、按原告之訴，依其所訴之事實，在法律上顯無理由者，行政法院得不經言詞辯論
    ，逕以判決駁回之，行政訴訟法第一百零七條第三項規定甚明。次按無隸屬關係
    機關辦理受託事件所為之行政處分，視為委託機關之行政處分，訴願法第七條亦
    定有明文。
三、經查，依老年農民福利津貼暫行條例第四條第四項規定：「不符本條例資格而領
    取福利津貼者，其溢領之福利津貼應由本人或法定繼承人自事實發生之日起三十
    日內繳還；未繳還者，應依法追訴。」老年農民福利津貼暫行條例所稱主管機關
    ，在中央為行政院農業委員會，而老年農民福利津貼之核發業務，則由中央主管
    機關委託勞工保險局辦理，此觀諸該暫行條例第二條及老年農民福利津貼申領及
    核發辦法第六條規定自明。本件原告主張之前開事實，固據提出九十年九月十三
    日被告老農津貼主檔明細查詢表乙件附卷可稽，並未經被告提出書狀爭執，堪信
    為真實。惟系爭老年農民福利津貼之發放，雖由行政院農業委員會委託原告辦理
    ，但行政院農業委員會與原告間並無隸屬關係，則依前揭訴願法規定，原告上述
    之行政處分，仍應視為行政院農業委員會之行政處分，另依老年農民福利津貼申
    領及核發辦法第六條之規定，行政院農業委員會委託原告辦理之事項，亦僅限於
    老年農民福利津貼之核發業務，並未包括溢領款項之訴追；抑且法律亦未授與原
    告關於追繳溢領老年農民福利津貼等事項，於行政訴訟上具有行政院農業委員會
    之代理資格，原告自不得以自己名義提起本訴。因之，原告以自己名義提起本件
    給付訴訟，顯有當事人不適格情形。
四、次查，公法上不當得利返還，債權人固得依行政訴訟法第八條第一項前段之規定
    ，逕向高等行政法院提起一般給付之訴，請求償還，惟倘已有合法途徑實現其權
    利者，則該訴訟即欠缺權利保護必要條件，而無起訴之必要。按「義務人依法令
    或本於法令之行政處分或法院之裁定，負有公法上金錢給付義務，有下列情形之
    一，逾期不履行，經主管機關移送者，由行政執行處就義務人之財產執行之：
    （一）其處分文書或裁定書定有履行期間或有法定履行期間者。（二）其處分文
    書或裁定書未定履行期間，經以書面限期催告履行者。（三）依法令負有義務，
    經以書面通知限期履行者。」為九十年一月一日施行之修正後行政執行法第十一
    條第一項有所規定。是本於法令對義務人所為金錢給付義務之行政處分，得逕由
    主管機關移送行政執行處執行，即無就該金錢給付義務，再提起訴訟之必要，先
    予敘明。另查，老年農民福利津貼暫行條例，係因政府為照顧老年農民生活，增
    進農民福祉而制定，此觀該條例第一條前段規定甚明。準此，關於老年農民福利
    津貼之核發，乃基於確認國家對老年農民負有生存照顧之義務，進而採取行政上
    措施，改善老年農民之生存環境及生活條件，其核發老年農民福利津貼之性質，
    屬給付行政之授益行政處分；則關於授益行政處分如有誤發情事，予以取消（撤
    銷），自亦應認屬行政處分，此屬當然。本件原告起訴請求被告給付之老農津貼
    ，係屬被告依法令所負之義務，原告本可以書面命被告限期繳納，再依前揭修正
    行政執行法第十一條第一項第三款規定，移送該管行政執行處逕為執行，無須向
    本院起訴請求判命被告為上開系爭給付以取得執行名義之必要。從而，揆諸上揭
    說明，原告提起本件訴訟，核亦無權利保護之必要，附此敘明。
五、綜上所述，原告提起本件返還溢領老年農民福利津貼事件，尚非適格當事人，且
    依其所訴之事實，在法律上顯無理由。爰不經言詞辯論程序，逕予判決駁回。
據上論結，爰依行政訴訟法第二百三十三條第一項、第二百三十六條、第一百零七條
第三項、第九十八條第三項前段，判決如主文。
中　　　華　　　民　　　國    九十一　　年　  　五　　　月　　二十七　　日
                              高雄高等行政法院第二庭
     　   　　　　　　　　　　      　    法      官  林勇奮
右為正本係照原本作成。
如不服本判決，應於送達後二十日內，向本院提出上訴狀並表明上訴理由，如於本判
決宣示後送達前提起上訴者，應於判決送達後二十日內補提上訴理由書（須按他造當
事人人數附繕本）。提起上訴應預繳送達用雙掛號郵票七份（每份三十四元）。
中　　　華　　　民　　　國    九十一　　年　  　五　　　月　　二十七　　日
                                           法院書記官  黃玉幸
附註：
行政訴訟法第二百三十五條（第一項、第二項）：
對於適用簡易程序之裁判提起上訴或抗告，須經最高行政法院之許可。
前項許可，以訴訟事件所涉及之法律見解具有原則性者為限。
